臺灣臺中地方法院刑事判決　　　　　　　　　　　　　九十年度訴字第二七五號
　　公　訴　人　臺灣臺中地方法院檢察署檢察官
　　被　　　告　丁○○
右列被告因誣告等案件，經檢察官提起公訴（九十年度偵字第一五六八六號），本院
判決如左：
    主  文
丁○○竊盜，處拘役拾日，如易科罰金，以佰元折算壹日；又意圖使他人受刑事
處分，向該管公務員誣告，處有期徒刑捌月。
    事  實
一、丁○○原係育偉皮件實業有限公司（以下簡稱育偉公司）派駐在彰化縣彰化巿金
    馬路二段二二一號千暉大賣場擔任皮件專櫃售貨小姐，竟意圖為自己不法之所有
    ，於民國八十九年十月一日某時，因同賣場之心心內衣專櫃小姐戊○○休假而無
    人看管該專櫃，遂竊取該專櫃內衣三件，並移入其實力支配下；迨於同日晚間八
    時許，趁陪同其母黃淑娥至收銀臺結帳之機，將先前所竊之內衣以禮盒包裝放在
    置有其他添購物品之推車內，以圖夾混過關，惟上開內衣每件都有一組（二個）
    防盜感應片（總共有六個），因其拆除未盡遺留一個而遭感應門偵知，鈴聲大作
    ，即被到場處理之千暉大賣場值日經理己○○及保全人員甲○○要求其提出購買
    內衣之發票證明，然其無法提出發票證明而遭己○○扣留內衣；己○○並在所掌
    之「千暉愛買股份有限公司值班日誌」上填寫「八十九年十月一日，皮件專櫃小
    姐和其母親疑似偷竊心心內衣」等語；甲○○則在其職務上之文書「統帥保全（
    股）公司千暉金馬勤務日誌」上填寫「八十九年十月一日，晚上八時五分皮件專
    櫃小姐下班」。嗣因丁○○一直無法提出消費發票，千暉大賣場之負責人丙○○
    於同年十月六日以信函內附「千暉愛買股份有限公司值班日誌」、「統帥保全（
    股）公司千暉金馬勤務日誌」等資料致育偉公司，要求育偉公司處理該事件。詎
    丁○○明知其竊盜內衣為事實，竟另起意圖使他人受刑事處分之犯意，於八十九
    年十一月二十八日以告訴狀向該管臺灣臺中地方法院檢察署檢察官提出丙○○、
    甲○○、己○○三人共同誹謗罪及偽造文書之告訴，誣指渠等三人對外宣稱其涉
    嫌竊盜，涉有共同誹謗罪之犯行，而甲○○、己○○及丙○○在上揭千暉愛買股
    份有限公司值班日誌、統帥保全（股）公司千暉金馬勤務日誌及上開信函記載關
    於其竊盜之不實情事，涉有偽造文書之犯行。嗣該案經臺灣臺中地方法院檢察署
    檢察官偵查後，認丙○○、甲○○、己○○三人並無上開犯行，乃於九十年八月
    二十三日以九十年度偵字第七九六四號處分書為不起訴處分，經丁○○提起再議
    ，又經臺灣高等法院臺中分院檢察署於九十年十月五日以九十年度議字第一○六
    七號處分書駁回再議。
二、案經臺中地方法院檢察署檢察官自動檢舉偵查起訴。
    理  由
一、訊據被告丁○○矢口否認有何右揭犯行，辯稱：上開內衣係在八十九年十月二日
    早上九時，伊與父親楊萬發前往購買，由伊父親刷卡結帳，之後將內衣放在專櫃
    內，於下班時提走，因小姐漏拆一個感應片，所以感應門在十月二日晚間又響了
    一次；十月一日那次係因伊妯娌陳美月購買牛仔褲，亦因小姐漏拆一個感應片，
    才鈴聲大作，丙○○、甲○○、己○○故意將購買內衣日期混淆成十月一日發生
    之事云云。經查：
  (一)被告辯稱：伊係在十月二日與父親購買上開內衣褲，有購買發票、中國信託金卡
    消費明細表為證，且十月一日晚間七點五十四分是伊母親及弟弟去結帳，感應門
    並沒有響，到晚間八點四十分伊先陪妯娌陳美月購買牛仔褲並以伊之信用卡刷卡
    結帳，後陳美月和伊到專櫃聊天並待到九點四十分，又買了一件牛仔褲及一些零
    食，去結帳時，因購買之牛仔褲口袋內有一個感應片，感應門才響，有該二份中
    國信託商業銀行簽帳單二紙、發票三張及千暉大賣場金馬店銷貨發票明細可證云
    云（參見臺灣臺中地方法院檢察署九十年度他字第四三五號偵查卷宗第二十七頁
    、第二十八頁、第三十七頁背面、第四十頁正、背面）。然上開發票、簽帳單、
    消費明細表、銷貨發票明細亦只能證明被告有於十月二日購買與上開內衣相同貨
    號之內衣、被告母親在十月一日七點五十四分有購買物品及被告在十月一日八點
    四十分有購買牛仔褲，與本件待證事實無必然之關連，並無礙於竊盜之犯行；另
    證人陳佳楓即替被告母親結帳之收銀小姐證稱：十月一日八點左右是被告及被告
    母親去結帳等語（臺灣臺中地方法院檢察署九十年度他字第四三五號偵查卷宗第
    五十七頁），則被告隱瞞十月一日八時左右與其母親一起結帳之事實，即不無可
    議之處；且被告父親經本院隔離訊問時證稱：十月二日早上結帳時感應門就叫了
    ，一位男性主管把內衣沒收，他們叫我們把發票拿給他們看，有拿給一個男的，
他把發票還給我，內衣就沒收了云云（參見本院刑事卷宗九十年十一月二十六日
    調查筆錄第五頁），與被告上開在十月二日晚間感應門才鈴響之供述相去甚遠，
    且證人楊萬發在本院訊問時述說歷歷，顯非因時間久遠而記憶有誤，更不可能就
    當時內衣有無被人沒收乙事弄錯，是被告上開辯詞是否實在，即非無疑。
  (二)被告另辯稱：十月一日伊是九時四十分下班，證人甲○○即當時到場處理保全人
    員在統帥保全（股）公司千暉金馬勤務日誌上記載「２００５皮件專櫃小姐下班
    」與事實不符云云，惟據證人甲○○證稱：「（問：為何日誌上寫告訴人晚上八
    點五分下班？）因為我想她當時買東西就會下班」等語（參見臺灣臺中地方法院
    檢察署九十年度他字第四三五號偵查卷宗第四十二頁），故證人甲○○之記載僅
    是表明被告在十月一日八時許有去結帳，足見被告前開未與被告母親一同結帳之
    置辯不足採信。
  (三)被告又辯稱：伊沒有防盜拆除器，無法拆除防盜磁扣云云，惟經證人戊○○即心
    心內衣褲專櫃小姐於偵查中及本院審理時證稱：伊於九月二十九日、三十日、十
    月一日休假，十月二日上班時，同事即告知專櫃內衣被人拿了，伊內衣均有防盜
    磁扣，大多同事都知道伊把防盜拆除器放在工作車內，防盜拆除器並無上鎖，且
    經盤點，內衣確實少了三件等語（參見臺灣臺中地方法院檢察署九十年度他字第
    四三五號偵查卷宗第七十頁背面、第七十一頁背面，本院刑事卷宗年十二月十七
    日調查筆錄第三頁），足證被告確有竊盜之犯行，其前揭置辯，尚難採信。
  (四)被告復辯稱：證人張裕坤即育偉公司業務經理於八十九年十月二十四日寄給伊的
    存證信函中，記載「十月二日被懷疑未付款取走內衣乙事」，所以買內衣的時間
    應是十月二日云云，惟證人張裕坤在偵查中證稱：伊於十月二日到賣場巡視，被
    告有告訴伊十月一日晚上她被千暉大賣場說沒有結帳，竊取三套內衣之事，存證
    信函會寫十月二日，係以伊去千暉大賣場處理之時間做為函告之時間等語（參見
    臺灣臺中地方法院檢察署九十年度他字第四三五號偵查卷宗第七十頁正、背面）
    ，且證人張裕坤亦證述：伊確定被告係在十月一日竊取內衣褲三套，因為在十月
    二十三日調解前，被告都說是十月一日，是在之後，被告才改稱是十月二日等語
    （參見臺灣臺中地方法院檢察署九十年度他字第四三五號偵查卷宗第七十頁背面
    ），益見被告竊取內衣之時間確實為十月一日，其上開辯詞，委不足採。
  (五)右揭十月一日八時許，被告被發現持有上開未結帳內衣致感應門鈴響，且上開三
    件內衣置於禮盒內，與內衣專櫃小姐用公司紙袋包裝之習慣並不相符之事實，業
    經證人甲○○、己○○即當時到場處理值日經理、乙○○即千暉大賣場收銀組長
    、陳佳楓、戊○○分別於偵查中及本院審理時證述屬實（參見本院刑事卷宗九十
    年十二月十七日第四、五頁，臺灣臺中地方法院檢察署九十年度他字第四三五號
    偵查卷宗第三十八頁背面、第五十七頁，本院刑事卷宗九十年十二月十七日調查
    筆錄第四、五頁），並有千暉愛買股份有限公司值班日誌、統帥保全（股）公司
    千暉金馬勤務日誌在卷可稽，益徵被告確有於十月一日竊取上開內衣，是被告竊
    盜部分，事證明確，犯行洵堪認定，應依法論科。
  (六)被告既有竊盜內衣之事實，已如前述，即明知甲○○、己○○及丙○○三人對外
    宣稱其涉嫌竊盜，並無共同誹謗罪之犯行，而渠等三人在千暉愛買股份有限公司
    值班日誌、統帥保全（股）公司千暉金馬勤務日誌及上開信函記載關於其竊盜之
    情事並非不實，竟另起意圖使他人受刑事處分之犯意，於八十九年十一月二十八
    日以告訴狀向該管臺灣臺中地方法院檢察署檢察官提出丙○○、甲○○、己○○
    三人共同誹謗罪及偽造文書之告訴等情，有臺灣臺中地方法院檢察署八十九年發
    查字第一九二七號偵查卷宗、九十年度他字第四三五號偵查卷宗、九十年度偵字
    第七九六四號不起訴處分書及臺灣高等法院臺中分院檢察署九十年度議字第一○
    六七號處分書在卷可稽，是被告誣告部分，事證明確，犯行洵堪認定，亦應依法
    論科。
二、核被告丁○○所為係犯刑法第三百二十條第一項之竊盜罪嫌、同法第一百六十九
    條第一項之誣告罪嫌。被告所犯上開二罪，犯意各別，行為互殊，應分論併罰。
    爰審酌被告竊盜遭人發覺，竟不知愧疚，反恣意對丙○○、甲○○、己○○羅織
    罪名，入人於罪，行止囂張，目無法紀，及其犯罪之動機、目的及犯罪後否認犯
    罪，態度欠佳等一切情狀，量處如主文所示之刑，竊盜部分並諭知易科罰金之折
    算標準（查被告行為後，刑法第四十一條業已於九十年一月十日修正公布，同年
    月十二日生效，修正後刑法第四十一條第一項前段規定「犯最重本刑為五年以下
    有期徒刑以下之刑之罪，而受六個月以下有期徒刑或拘役之宣告，因身體、教育
    、職業、家庭之關係或其他正當理由，執行顯有困難者，得以一元以上三元以下
    折算一日，易科罰金。」，與修正前刑法第四十一條規定「犯最重本刑為三年以
    下有期徒刑以下之刑之罪，受六個月以下有期徒刑或拘役之宣告，因身體、教育
    、職業、家庭之關係，執行顯有困難者，得以一元以上三元以下折算一日，易科
    罰金。」不同，比較新舊法結果，以新法較有利於行為人，故依刑法第二條第一
    項前段規定，本件自應適用裁判時之法律即修正後刑法第四十一條第一項前段之
    規定，併此敘明），以資懲儆。
據上論斷，應依刑事訴訟法第二百九十九條第一項前段，刑法第二條第一項前段、第
一百六十九條第一項、第三百二十條第一項、修正後刑法第四十一條第一項前段，罰
金罰鍰提高標準條例第一條前段、第二條，判決如主文。
本案經檢察官宋恭良到庭執行職務
中      華      民      國      九十一      年      一    月    十七    日
                                臺灣臺中地方法院刑事第一庭
                                    審判長法  官  林  清  鈞
                                          法  官  鄭  文  祺
                                          法  官  黃  裕  仁
右正本證明與原本無異。
如不服本判決，應於送達後十日內向本院提出上訴狀（須附繕本），上訴於臺灣高等
法院臺中分院。
                                          書記官
中      華      民      國      九十一      年      一    月    十八    日
附錄論罪科刑法條
刑法第一百六十九條第一項
意圖他人受刑事或懲戒處分，向該管公務員誣告者，處七年以下有期徒刑。
刑法第三百二十條第一項
意圖為自己或第三人不法之所有，而竊取他人之動產者，為竊盜罪，處五年以下有期
徒刑、拘役或五百元以下罰金。
